【裁判字號】    97,易,1
【裁判日期】    970227
【裁判案由】    詐欺
【裁判全文】
臺灣彰化地方法院刑事判決                 97年度易字第1號
公  訴  人  臺灣彰化地方法院檢察署檢察官
被      告  丙○○
            甲○○
                      號
上列被告因詐欺案件，經檢察官提起公訴（96年度偵字第5573號
、第6734號），本院依簡式審判程序判決如下：
    主  文
丙○○共同犯詐欺取財罪，處有期徒刑拾月，減為有期徒刑伍月
，如易科罰金，以新臺幣壹仟元折算壹日。
甲○○幫助犯詐欺取財罪，處有期徒刑月，如易科罰金，以新
臺幣壹仟元折算壹日，減為有期徒刑壹月又拾伍日，如易科罰金
，以新臺幣壹仟元折算壹日。
  犯罪事實及理由
一、本件犯罪事實均與檢察官起訴書之記載相同，茲引用之（如
    附件）。
二、本件證據除補充被告二人於本院審理時之自白外，其餘亦均
    與檢察官起訴書之記載相同，茲引用之（如上附件）。
三、按共同正犯之意思聯絡，不限於事前有所協議，其於行為當
    時，基於相互之認識，以共同犯罪之意思參與者，亦無礙於
    共同正犯之成立，此有最高法院73年台上字第1886號判例可
    資參照，是以共同之行為決意不一定要在事先即行為前便已
    存在，行為當中始先後形成亦可。查被告丙○○與該不法集
    團合作，提供人頭帳戶存摺及提款卡予該不法集團，並進而
    有提領遭詐欺取財之被害人所匯上開款項等情，業據被告丙
    ○○供述甚詳，足認被告丙○○對於該不法集團係從事詐欺
    行為知之甚詳，對於該不法集團反覆實施詐欺行為應有所知
    悉及認許，渠等縱非事先即行為前便已存在該決意，然於領
    款行為當中業已先後形成決意無疑。況且，被告丙○○迨集
    團騙取被害人匯款後，亦確有依指示將被害人匯入之款項領
    出，再將款項以匯款方式交付該集團，而參與犯罪構成要件
    之行為，自與該不法集團成員有犯意聯絡及行為分擔，而同
    屬詐欺取財之共同正犯，允無疑義。
四、再按刑事法若干犯罪行為態樣，本質上原具有反覆、延續實
    行之特徵，立法時既予特別歸類，定為犯罪構成要件之行為
    要素，則行為人基於概括之犯意，在密切接近之一定時、地
    持續實行之複次行為，倘依社會通念，於客觀上認為符合一
    個反覆、延續性之行為觀念者，於刑法評價上，即應僅成立
    一罪，俾免有重複評價、刑度超過罪責與不法內涵之疑慮；
    學理上所稱「集合犯」之職業性、營業性或收集性等具有重
    複特質之犯罪均屬之，例如經營、從事業務、收集、販賣、
    製造、散布等行為概念者是（最高法院95年度臺上字第1079
    號判決參照）。以拍賣網站詐欺乃係新近之犯罪型態，其犯
    罪型態乃具有集團性、縝密分工性、反覆性、計畫性、職業
    性，顯非屬偶而為之的犯罪類型，乃係反覆以同種類詐騙行
    為為目的之社會活動之職業性犯罪，衡諸該種犯罪之習性及
    社會常情，本即具有反覆實施之性質，依社會通念於客觀上
    乃符合一個反覆、延續性之行為觀念，評價為包括一罪之集
    合犯，尚稱合理。是該不法集團之犯罪型態本質上既具有反
    覆、延續之特質，是其所為，依上開說明，於刑法評價上，
    應認係集合多數犯罪行為而構成意圖為自己不法之所有，以
    詐術使人將本人之物交付之獨立犯罪類型，應僅成立一罪（
    至於其中被害人乙○○雖分2 次匯款，被告丙○○亦分2次
    提款，惟分別係被害人乙○○遭一個詐欺取財行為後之接續
    匯款、提款動作，故被告此部分僅認成立一個共同詐欺取財
    行為，而為構成上開集合犯之數行為之一）。
五、被告丙○○與不法集團合作，提供人頭帳戶之存摺及提款卡
    ，並擔任車手等情，揆之目前社會常態及一般人之經驗法則
    ，被告丙○○當僅可認知該不法集團係從事詐欺取財（甚或
    恐嚇取財）之財產犯罪，但尚難認定被告丙○○就該不法集
    團會以冒名註冊取得網站帳號進行詐騙之偽造文書及行使行
    為有所認識及預見，依「所知輕於所犯，從其所知」之法理
    ，被告丙○○應僅論以一單純詐欺取財之共犯。
六、量刑理由：
    被告丙○○前已有類此情形之詐欺案件於審理中，即再為本
    案，有臺灣高等法院被告前案紀錄表可證，惡性非輕。另分
    別審酌被告丙○○、甲○○均值青壯之年，竟不循正途賺取
    所需，而分別以與不法集團合作、提供帳戶之方式牟利，又
    渠等犯罪之動機、各自所得及被害人受詐騙之款項甚鉅，被
    告丙○○參與之程度，所為破壞社會經濟秩序之嚴重性，復
    使被害人產生對社會之不信任感，危害社會秩序亦鉅；且被
    告二人貪圖利益，被告丙○○恣意蒐集人頭帳戶、被告甲○
    ○提供自己之帳戶，均供詐騙集團非法使用，非但助長社會
    犯罪風氣，更導致犯罪偵查困難，可能使真正犯罪者逍遙法
    外，行為均值非難；另審度被告二人坦認犯行，到庭後態度
    尚稱良好，被告甲○○素行尚佳等一切情狀，認公訴人求刑
    為適當，分別量處如主文所示之宣告刑，就被告甲○○部分
    並諭知易科罰金之折算標準。又被告二人之犯罪時間，均係
    在96年4 月24日以前，所犯均合於減刑條件，應依中華民國
    九十六年罪犯減刑條例第2 條第1 項第3 款、第9 條之規定
    ，各減其宣告刑二分之一，並均諭知易科罰金之折算標準。
七、應適用之法條：
（一）刑事訴訟法第273 條之1 第1 項，第299 條第1 項前段、
      第310 條之2 、第454 條第2 項。
（二）刑法第28條、第30條、第339 條第1 項、第41條第1 項前
      段。
（三）刑法施行法第1條之1第1項、第2項前段。
（四）中華民國九十六年罪犯減刑條例第2 條第1 項第3 款、第
      7 條、第9 條，判決如主文。
八、如不服本件判決，得自收受送達之日起10日內，向本院提起
    上訴。
本案經檢察官吳曉婷到庭執行職務。
中    華    民    國    97    年    2     月    27    日
                  刑事第四庭    法  官  周淡怡
以上正本證明與原本無異。
如不服本判決，應於判決送達後10日內，向本院提出上訴書狀，
上訴書狀應「敘述具體上訴理由」，並按他造當事人之人數附繕
本。「切勿逕送上級法院」。
告訴人或被害人對於判決如有不服具備理由請求檢察官上訴者，
其上訴期間之計算係以檢察官收受判決正本之日期為準。
中    華    民    國    97    年    2     月    27    日
                                書記官  劉玫金
附錄論罪科刑法條全文
中華民國刑法第339條
（普通詐欺罪）
意圖為自己或第三人不法之所有，以詐術使人將本人或第三人之
物交付者，處5 年以下有期徒刑、拘役或科或併科1 千元以下罰
金。
以前項方法得財產上不法之利益或使第三人得之者，亦同。
前二項之未遂犯罰之。


司法院資訊處製作；財團法人民間司法改革基金會備份。
